最高法院刑事判決　　　　　　　　　　　　　　　九十一年度台上字第六四０六號
　　上訴人　台灣高等法院高雄分院檢察署檢察官
　　被　告　甲○○
右上訴人因被告常業贓物案件，不服台灣高等法院高雄分院中華民國八十九年七月十
九日第二審判決（八十九年度上訴字第七０五號，起訴案號：台灣屏東地方法院檢察
署八十七年度偵字第二四０三號），提起上訴，本院判決如左：
    主  文
原判決撤銷，發回台灣高等法院高雄分院。
    理  由
本件原判決撤銷第一審之科刑判決，改判論處被告甲○○連續故買贓物罪刑，固非無
見。
惟查(一)按刑法上所規定之常業罪，只須有賴某種犯罪為業之意思，而有事實上之表現
為已足，不以藉該犯罪為唯一生活依憑為必要，縱令尚有其他收入或職業，仍無礙其
常業犯之成立。本件公訴人以被告明知被害人湯自安等三十八人所有之機車係贓車，
竟自民國八十六年間起陸續在其承租之屏東市○○街之連興解體場予以解體販售零件
，而犯有刑法第三百五十條之常業贓物罪嫌。原審亦認定被告明知如原判決附表（下
稱附表）一所示之機車係來路不明之贓物，竟先後以新台幣（下同）五百元或七百元
不等之價格加以買受後，以拆解所得之零件出售圖利，先後達一年之久。而依警方所
查扣之機車十八台，其中十五輛均為贓車（詳附表一、二所示），查扣之五十八面車
牌中屬於贓車車牌亦達三十三組之多，被告亦供承其以每年一萬二千元之代價租地以
經營上開舊廢機車回收處理場，則被告何以非屬以購買贓車解體販售零件為業，並恃
以維生之常業犯，原判決未於理由中詳加說明，徒以被告之主要營業項目為合法之回
收機車報廢之業務，且認該非法之收贓業務佔其歷年來收回廢舊機車之比例不大，尚
難認被告係恃此收贓為生活之資，應無常業收贓之情等語，自有理由不備之違誤。(二)
原判決認定現場查扣之機車中有十三輛機車之引擎號碼經變造，被告亦供承現場所查
扣之改造引擎號碼之鋼製字模共計五盒，係警方在回收場裡堆放工具處所旁所查獲（
見一三四一五號警卷被告八十七年四月九日第二次警訊筆錄），證人李金安亦供明其
售與被告之機車空無一物，甚至連抹布、雨衣等物亦清理乾淨（見第一審卷第一八三
頁反面），且附表一編號號機車分別為八十年十一月、八十一年六月四日、八
十三年三月出廠，編號號機車均為八十年出廠，編號號機車係八十一年六月八
日出廠，有卷附之行車執照、車輛協尋電腦輸入單可稽（詳一四二三三號警卷），被
告顯非僅僅以收購舊贓車解體為業。而上開機車引擎除編號外均經變造，則上開引
擎號碼，是否以扣案之印模所變造，其變造之方法究為局部性，抑或全部磨掉後再重
新打上？其變造之目的何在，均攸關犯罪之成立及法律之適用，原判決未予釐清，遽
行判決，自不足以昭折服。檢察官上訴意旨指摘原判決不當，尚非全無理由，應認有
撤銷發回更審之原因。至原判決理由五不另為無罪之諭知部分，因公訴人認與前揭論
罪科刑部分為裁判上一罪，爰一併發回，附此明。
據上論結，應依刑事訴訟法第三百九十七條、第四百零一條，判決如主文。
中      華      民      國    九十一    年     十一     月     十四     日
                              最高法院刑事第八庭
                                  審判長法官  莊  登  照
                                        法官  洪  明  輝
                                        法官  黃  一  鑫
                                        法官  魏  新  和
                                        法官  林  秀  夫
      右正本證明與原本無異
                                              書  記  官
中      華      民      國    九十一    年     十一     月     二十     日
